【裁判字號】    89,交易,132
【裁判日期】    900308
【裁判案由】    過失傷害
【裁判全文】
台灣新竹地方法院刑事判決                        八十九年度交易字第一三二號
    公  訴  人  台灣新竹地方法院檢察署檢察官
    被      告  丙○○
右列被告因過失傷害案件，經檢察官提起公訴（八十九年度偵字第四四一五號），本
院判決如左：
    主  文
丙○○因過失傷害人，處有期徒刑貳月，如易科罰金，以佰元折算壹日。
    事  實
一、丙○○於民國八十九年六月十日下午三時十分許，欲駕駛停放在新竹縣新埔鎮文
    山里犁頭山四三九之九號住家前之車號ＪＱ─九七三八號自用小客車，而要將該
    自用小客車倒車至新竹縣新埔鎮○○○○○道路上時，本應注意汽車倒車時，應
    顯示倒車燈光或手勢後，謹慎緩慢後倒，並應注意其他車輛及行人，且依當時之
    情形，並無不能注意之情形，竟疏未注意後方道路有車駛來，貿然倒車至竹一一
    八線車道上，適有乙○○騎乘車號ＦＨ六─九五八號機車，搭載甲○○，沿竹一
    一八線道路由竹北往新埔方向直行，駛經前述丙○○倒車地點，丙○○所駕駛之
    自用小客車因而撞及乙○○所騎乘之機車，因而致乙○○受有右側足踝挫傷瘀腫
    及肢體多處擦傷之傷害，甲○○則受有右側小腿脛骨骨折之傷害。
二、案經乙○○及甲○○訴由新竹縣警察局新埔分局報告台灣新竹地方法院檢察署檢
    察官偵查起訴。
    理  由
一、訊之被告丙○○對於右揭犯罪事實坦承不諱，核與告訴人乙○○及甲○○指述情
    節相符；次按汽車倒車時，應顯示倒車燈光或手勢後，謹慎緩慢後倒，並應注意
    其他車輛及行人，道路交通安全規則第一百十條第二款定有明文，而被告既為領
    有駕駛執照之合格駕駛人，對於上開規定，理應知之甚詳；況肇事當時天候晴、
    光線為日間自然光線、道路為縣道、路面乾燥無缺陷、無障礙物、視距良好等情
    ，亦有道路交通事故調查報告表在卷可稽（偵卷第九頁參見），是依照當時之情
    形，被告並無不能注意之情事；另被告未遵守規定之情，亦據台灣省竹苗區車輛
    行車事故鑑定委員會鑑定無誤，復有該會竹鑑字第九０一六二號鑑定意見書在卷
    足憑；職是之故，本件被告駕駛車輛應注意汽車倒車時，應顯示倒車燈光或手勢
    後，謹慎緩慢後倒，並應注意其他車輛及行人，能注意，而疏未注意遵守上開交
    通安全規則之規定，則其對於本件肇事顯有過失責任甚明；而告訴人乙○○確因
    本件車禍受有右側足踝挫傷瘀腫及肢體多處擦傷之傷害，告訴人甲○○則受有右
    側小腿脛骨骨折之傷害，亦有東元綜合醫院診斷證明書二紙在卷可稽（偵卷第十
    頁、第十一頁參見），是被告之過失行為與告訴人二人之受傷害結果間，有相當
    因果關係，應堪認定，此外，復有現場照片六幀在卷可資佐證（偵卷第十三頁參
    見），本件事證已臻明確，被告過失傷害犯行，堪予認定。
二、核被告所為，係犯刑法第二百八十四條第一項前段之過失傷害罪。被告一過失行
    為因而造成告訴人乙○○、甲○○二人之傷害，為一行為觸犯數罪名之想像競合
    犯，應依刑法第五十五條之規定，從一重處斷。次按行為後法律有變更者，適用
    裁判時之法律，但裁判前之法律有利於行為人者，適用最有利於行為人之法律，
    刑法第二條第一項定有明文。而法律之有利不利於行為人，應綜其全部之結果，
    而為比較，再適用有利於行為人之法律處斷（最高法院二十四年上字第四六三四
    號判例參照）。查被告前開行為後，刑法第四十一條業於九十年一月四日修正為
    「犯最重本刑為五年以下有期徒刑以下之刑之罪，而受六月以下有期徒刑或拘役
    之宣告，因身體、教育、職業、家庭之關係或其他正當事由，執行顯有困難者，
    得以一元以上三元以下折算一日，易科罰金。但確因不執行所宣告之刑，難收矯
    正之效或難以維持法秩序者，不在此限。」「併合處罰之數罪，均有前項情形，
    其應執行之刑逾六月者，亦同。」並於同年月十日公布施行，於同年月十二日生
    效，是被告行為後法律已有變更，而比較新舊法之規定，於所犯最重本刑為三年
    以下有期徒刑以下之刑之罪而諭知六月以下有期徒刑或拘役之宣告時，依舊法之
    規定應為易科罰金之諭知，而依新法之規定，尚得於裁判時審酌矯正之效以及維
    持法秩序等情事，而不為易科罰金之諭知，因此綜合新舊法之全部結果，以舊法
    為輕，則依刑法第二條第一項但書之規定，自應適用舊法即行為時之刑法第四十
    一條之規定，合先敘明。爰審酌被告素行良好、過失之程度、被害人所受傷害之
    情形、應由被告負全部之過失責任等一切情狀，量處如主文所示之刑，並諭知易
    科罰金之折算標準。
三、據上論斷，應依刑事訴訟法第二百九十九條第一項前段，刑法第二條第一項但書
    、第二百八十四條第一項前段、修正前第四十一條、第五十五條，罰金罰鍰提高
    標準條例第一條前段、第二條，判決如主文。
本案經檢察官林鳳師到庭執行職務。
中      華      民      國    九十      年      三      月      八      日
                              台灣新竹地方法院刑事第二庭
                                  法      官    蘇  嘉  豐
右正本證明與原本無異。
如不服本判決，應於判決送達後十日內向本院提出上訴狀( 應附繕本 )。
                                  書  記  官    賴  寶  合
中      華      民      國    九十      年      三      月      八      日
附錄論罪法條：
刑法第二百八十四條第一項
因過失傷害人者，處六月以下有期徒刑、拘役或五百元以下罰金。致重傷者，處一年
以下有期徒刑、拘役或五百元下罰金。


司法院資訊處製作；財團法人民間司法改革基金會備份。
